【裁判字號】    95,易,1409
【裁判日期】    951031
【裁判案由】    詐欺
【裁判全文】
臺灣桃園地方法院刑事判決              95年度易字第1409號
公  訴  人  臺灣桃園地方法院檢察署檢察官
被      告  甲○○原名池文昭.
                    （另案臺灣桃園看守所羈押）
上列被告因詐欺案件，經檢察官提起公訴（95年度偵緝字第710
號），被告於準備程序進行中為有罪之陳述，經本院合議庭裁定
由受命法官獨任進行簡式審判程序後，聲請改依協商程序而為判
決，本院判決如下：
    主  文
甲○○幫助意圖為自己不法之所有，以詐術使人將本人之物交付
，處有期徒刑月，如易科罰金，以佰元折算壹日。
    事實及理由
一、本件被告甲○○所犯係死刑、無期徒刑或最輕本刑為3 年以
    上有期徒刑以外之罪，其於準備程序中就被訴事實為有罪之
    陳述，經本院告知簡式審判程序之旨，並聽取公訴人、被告
    及辯護人之意見後，爰依刑事訴訟法第273 條之1 第1 項規
    定合議裁定由受命法官獨任進行簡式審判程序。
二、被告甲○○（原名池文昭，於民國93年1 月8 日更名）明知
    社會上詐騙案件層出不窮，並可預見將自己之銀行帳戶存摺
    、金融卡及密碼交予他人使用，有可能幫助犯罪集團作為詐
    騙他人之用，可供騙徒對被害人施以詐術得逞致被害人匯入
    款項後，再予提領運用，竟仍基於幫助他人實施詐欺取財之
    犯意，於93年4 月12日（被告因更名緣故，於該日前往台新
    銀行更換帳戶使用印鑑）至93年5 月7 日期間某日，在桃園
    縣中壢市○○○路某茶藝館，以新台幣（下同）1,000 元之
    代價，將其所開立之台新國際商業銀行桃園分行（下稱台新
    商銀桃園分行），帳號00000000000000號、戶名甲○○之帳
    戶之存摺、提款卡、密碼、印章1 顆出售予詐欺集團所屬成
    員使用。俟該詐欺集團成員於取得甲○○上揭帳戶後，即與
    其詐欺集團成員，共同基於詐欺之犯意聯絡，由其中一男性
    成員於95年5 月7 日上午11時許撥打電話給乙○○，向乙○
    ○佯稱其子李俊霖遭人毆打並挾持，乙○○謢子心切，誤信
    其子確遭人毆打、挾持，因而陷於錯誤，於當日匯款新臺幣
    （下同）15萬元至甲○○前開帳戶內，旋遭提領一空。嗣乙
    ○○發覺受騙，隨即報警處理，因而查獲上情。案經乙○○
    訴由桃園縣政府警察局中壢分局報告臺灣桃園地方法院檢察
    署檢察官偵查起訴。
三、證據名稱：
    (一)被告甲○○於本院準備程序中之自白。
    (二)被害人乙○○於警詢時之指述。
    (三)並有台新國際商業銀行桃園分行函暨所附開戶資料及交易
      往來明細、被害人乙○○之匯款申請書在卷足憑。
四、查被告行為後，刑法於民國94年2 月2 日修正公布，於95年
    7 月1 日施行。按行為後法律有變更者，適用行為時之法律
    ，但行為後之法律有利於行為人者，適用最有利於行為人之
    法律，現行刑法第2 條第1 項定有明文。刑法第2 條本身雖
    經修正，但刑法第2 條既屬適用法律之準據法，本身尚無比
    較新舊法之問題，應一律適用裁判時之現行刑法第2 條規定
    以決定適用之刑罰法律，核先敘明。又以本次刑法修正之比
    較新舊法，應就罪刑有關之共犯、未遂犯、想像競合犯、牽
    連犯、連續犯、結合犯，以及累犯加重、自首減輕暨其他法
    定加減原因（如身分加減）與加減例等一切情形，綜其全部
    罪刑之結果而為比較（參見最高法院95年度第8 次刑庭會議
    決議）。經查：
  (1)刑法第339 條第1 項之詐欺取財罪，法定刑所得科或併科之
    罰金為1 千元以下罰金，據修正後刑法施行法增訂第1 條之
    一：「中華民國94年1 月7 日刑法修正施行後，刑法分則編
    所定罰金之貨幣單位為新臺幣。94年1 月7 日刑法修正時，
    刑法分則編未修正之條文定有罰金者，自94年1 月7 日刑法
    修正施行後，就其所定數額提高為30倍。但72年6 月26日至
    94年1 月7 日新增或修正之條文，就其所定數額提高為3 倍
    」及刑法第33條第5 款修正為：「主刑之種類如下：五、罰
    金：新臺幣1 千元以上，以百元計算之」等規定，是依修正
    後之法律，刑法第339 條第1 項詐欺取財罪所得科或併科之
    罰金刑最高為新臺幣3 萬元、最低為新臺幣1 千元；然依被
    告行為時之刑罰法律，即罰金罰鍰提高標準條例第1 條前段
    規定得提高之倍數為2 倍至10倍及刑法第33條第5 款規定之
    罰金最低額1 元計算，刑法第339 條第1 項之詐欺取財罪所
    得科或併科罰金刑最高額為1 萬元，最低額為銀元1 元，經
    依現行法規所定貨幣單位折算新臺幣條例第2 條換算為新臺
    幣，最高額雖與新法同為新臺幣3 萬元，然最低額僅為新臺
    幣3 元。因此，比較上述修正前、後之刑罰法律，自以被告
    行為時關於科處罰金刑之法律較有利於被告。
  (2)刑法第30條之規定，於94年1 月7 日修正，95年7 月1 日施
    行前之規定為：「幫助他人犯罪者，為從犯。雖他人不知幫
    助之情者，亦同。從犯之處罰，得按正犯之刑減輕之。」，
    現行刑法之規定則為：「幫助他人實行犯罪行為者，為幫助
    犯。雖他人不知幫助之情者，亦同。幫助犯之處罰，得按正
    犯之刑減輕之。」，揆諸本條之規定，僅係將「從犯」修正
    為「幫助犯」，而本案被告幫助他人犯本案之犯行，係屬幫
    助他人犯罪行為之從犯，則適用修正施行前之刑法第30條規
    定論處，並無不利於被告。
  (3)被告行為時之刑法第41條第1 項有關易科罰金之折算標準已
    於94年2 月2 日修正公布，罰金罰鍰提高標準條例第2 條並
    於95年5 月17日修正刪除，均自95年7 月1 日施行，有關易
    科罰金之折算標準，被告行為時之易科罰金折算標準，修正
    前罰金罰鍰提高標準條例第2 條前段（現已刪除）規定，就
    其原定數額（1 元以上3 元以下）提高為1 百倍折算1 日，
    則本件被告行為時之易科罰金折算標準，應以銀元1 百元以
    上3 百元以下折算1 日，經折算為新臺幣後即以新臺幣3 百
    元以上9 百元以下折算1 日，惟95年7 月1 日施行之刑法第
    41條第1 項前段則規定：「犯最重本刑為5 年以下有期徒刑
    以下之刑之罪，而受6 個月以下有期徒刑或拘役之宣告者，
    得以新臺幣1 千元、2 千元或3 千元折算1 日，易科罰金。
    」，比較修正前後之易科罰金折算標準，以修正施行前之規
    定，較有利於被告，依修正後刑法第2 條第1 項前段之規定
    ，應適用行為時即修正前刑法第41條第1 項前段、修正前罰
    金罰鍰提高標準條例第2 條之規定較有利於被告。
  (4)綜合上述各條文修正前、後之比較，揆諸前揭最高法院決議
    及修正後刑法第2 條第1 項前段、後段規定之「從舊、從輕
    」原則，自應全部適用被告行為時之法律，即修正前刑法之
    相關規定予以論處。
五、被告基於幫助之犯意，提供金融機構帳戶之存摺、提款卡、
    密碼予該年籍姓名不詳之詐欺集團成員之成年男子及共犯，
    並即對被害人施用詐術，使被害人陷於錯誤而匯款至被告所
    提供之帳戶，並由該年籍姓名不詳之詐欺集團成員之成年男
    子或共犯等以被告提供之提款卡領取款項。是核被告所為，
    係犯修正前刑法第30條第1 項、第339 條第1 項詐欺取財罪
    之幫助犯。
六、本件經檢察官與被告於審判外達成協商之合意且被告已認罪
    ，其合意內容為：檢察官起訴法條為刑法第30條、第339 條
    第1 項，被告願受科刑範圍為有期徒刑3 月。經查，上開協
    商合意並無刑事訴訟法第455 條之4 第1 項所列情形之一，
    檢察官聲請改依協商程序而為判決，本院爰不經言詞辯論，
    於協商合意範圍內為協商判決，合予敘明。
七、附記事項：
    查被告行為後，刑法於民國94年2 月2 日修正公布，於95年
    7 月1 日施行，揆諸上開說明，依修正前刑法第41條第1 項
    前段及修正前罰金罰鍰提高標準條例第2 條之規定，諭知易
    科罰金之折算標準，以示懲儆。
八、應適用之法條：刑事訴訟法第273 條之1 第1 項、第455 條
    之4 第2 項、第455 條之8 ，修正後刑法第2 條第1 項前段
    、修正前刑法第339 條第1 項、第30條、第41條第1 項前段
    ，罰金罰鍰提高標準條例第1 條前段、修正前罰金罰鍰提高
    標準條例第2 條，判決處刑如主文。
九、本判決除有刑事訴訟法第455 條之4 第1 項第1 款、第2款
    、第4 款、第6 款、第7 款所定情形之一，或違反同條第2
    項規定者外，不得上訴。
十、如不服本件判決，得自收受判決送達之日起10日內，向本院
    提出上訴書狀，上訴於第二審法院。
本案經檢察官郝中興到庭執行職務。
中    華    民    國    95    年    10    月    31    日
                  刑事第五庭    法  官  邱滋杉
以上正本證明與原本無異。
如不服本判決，應於判決送達後10日內向本院提出上訴狀（應附
繕本），上訴於臺灣高等法院。
                                書記官  高文靜
中    華    民    國    95    年    10    月    31    日
附錄本案論罪科刑法條全文：
中華民國刑法第339條第1項
意圖為自己或第三人不法之所有，以詐術使人將本人或第三人之
物交付者，處5 年以下有期徒刑、拘役或科或併科1 千元以下罰
金。


司法院資訊處製作；財團法人民間司法改革基金會備份。
